---
title: "Reporte FONDECYT Regular 2026"
author: "Dirección de Investigación y Publicaciones -- FACSO"
lang: es
date: last-modified
date-format: "MMMM, YYYY"
format:
  # pptx:
  #   reference-doc: template.pptx
  revealjs: 
    footer: "DIP -- FACSO"
    logo: https://raw.githubusercontent.com/facso-investigacion/presentaciones/refs/heads/main/consejo-postgrado/imagenes/logo-dip.jpg
    theme: simple
    css: estilos/custom-facso.css
    slide-number: true
    transition: fade
scrollable: true
---

```{r}
#| label: setup
#| echo: false

library(pacman)
p_load(tidyverse,
       haven,
       plotly,
       treemapify,
       zoo)

load("../coordinadores-marzo/input/data-general-anon.rdata")
load("../coordinadores-marzo/input/data-proyectos-anon.rdata")

```

## Proyectos Adjudicados 2026

6 proyectos adjudicados en el concurso 2026

- *El profesionalismo Pedagógico de la Sala Cuna: Modelo Situacional del Caso Chileno en Perspectiva Comparada*, Prof. Cynthia Adlerstein, Departamento de Educación

- *Un Océano Plástico: Hacia Una Antropología De La Polución Marina En El Antropoceno*, Prof. Franciso Araos, Departamento de Antropología

- *Adecuaciones Del Modelo Sindical A 45 Años Del Plan Laboral. Condiciones Organizativas Y Estratégicas Para Una Negociación Ramal En Chile*, Prof. Gonzalo Durán, Departamento de Trabajo Social

## Proyectos Adjudicados 2026

6 proyectos adjudicados en el concurso 2026

- *El Futuro Del Consumo ¿Ahora? Tensiones Y Prácticas De Consumo Material, Simbólico Y Postmaterial En Sociedades Desiguales*, Prof. Alejandro Marambio, Departamento de Trabajo Social

- *Memorias En Disputa Sobre El Levantamiento Social Del 2019 En Chile Y Los Sentidos Que Construyen Sobre Los Ddhh*, Prof. Isabel Piper, Departamento de Psicología

- *Tiempo Y Memoria Disciplinar: Producción De Conocimiento Del Trabajo Social Chileno En Tres Claves Temporales (1925-2025)*, Prof. Gabriela Rubilar, Departamento de Trabajo Social. 

::: {.notes}
3 hombres y 3 mujeres. 3 del TS, 1 Educacion, 1 Psicología, 1 Antropología
:::


## Contexto

```{r}
#| label: contexto
#| echo: false

datos <- data.frame(
  area = c("Total", "Antrop. y Arqu.", "Ed. Inicial",
           "Ed. Superior", "Psico", "Socio", "Inter"),
  `2025` = c(32, 41, 35, 27, 35, 35, 12),
  `2026` = c(27, 29, 26, 21, 27, 27, 6),
  check.names = FALSE
)

datos_long <- datos |>
  pivot_longer(cols = c("2025", "2026"), names_to = "año", values_to = "tasa") |>
  mutate(area = fct_relevel(area, "Total", after = Inf))

ggplot(datos_long, aes(x = reorder(area, tasa), y = tasa, fill = año)) +
  geom_col(position = "dodge", width = 0.7) +
  geom_text(aes(label = paste0(tasa, "%")),
            position = position_dodge(width = 0.7),
            hjust = -0.2, size = 4.8) +
  scale_fill_manual(values = c("2025" = "#e07b39", "2026" = "#003366")) +
  scale_y_continuous(limits = c(0, 50), labels = scales::percent_format(scale = 1)) +
  coord_flip() +
  labs(
    x = NULL,
    y = "Tasa de adjudicación (%)",
    fill = "Año"
  ) +
  theme_minimal(base_size = 12) +
  theme(
    plot.title = element_text(face = "bold"),
    legend.position = "top",
    panel.grid.major.y = element_blank(),
    panel.grid.minor = element_blank(),
    axis.text.y = element_text(size = 18),
         legend.text = element_text(size=15)
  )
```


## Tasa de Adjudicación

```{r}
#| label: adjudicacion-facso
#| echo: false

proyectos_anon |>
  filter(anio_concurso == 2026 & instrumento == "Regular" & investigador_responsable != "Externo") |>
  mutate(adjudicado = as_factor(adjudicado),
         adjudicado = fct_recode(adjudicado, 
                                  "Adjudicado"     = "Sí",   # reemplaza "Sí" por el valor real
                                  "No adjudicado"  = "No")) |>  # reemplaza "No" por el valor real
  count(adjudicado) |>
  ggplot(aes(x = "", y = n, fill = adjudicado)) +
  geom_col(width = 1, color = "white") +
  coord_polar(theta = "y") +
  geom_text(aes(label = paste0(adjudicado, "\n", n, " (", scales::percent(n / sum(n)), ")")),
            position = position_stack(vjust = 0.5), size = 6,
            color = "white") +
  scale_fill_manual(values = c("Adjudicado" = "#003366", "No adjudicado" = "#73726c")) +
  labs(fill = NULL) +
  theme_void() +
   theme(legend.position = "none")

```

::: {.notes}
Tasa general de adjudicacion: 27% - 2025: 32%

Antropología y Arqueología: 29% - 2025: 41%
Educación Inicial: 26%  - 2025: 35%
Educación Superior: 21% - 2025: 27%
Psicología: 27% - 2025: 35%
Sociología: 27% - 2025: 35%
Inter: 12% 2025: 6%
:::

## Adjudicación por Departamento

```{r}
#| label: adj-depto
#| echo: false

proyectos_anon |>
  filter(anio_concurso == 2026 & instrumento == "Regular" & investigador_responsable != "Externo") |>
  mutate(adjudicado = as_factor(adjudicado),
         adjudicado = fct_recode(adjudicado, 
                                  "Adjudicado"    = "Sí",
                                  "No adjudicado" = "No"),
         departamento_ir = as_factor(departamento_ir),
         departamento_ir = fct_recode(departamento_ir,
                                  "Antropología" = "1",
                                  "Educación" = "2",
                                  "Psicología" = "3",
                                  "Sociología" = "4",
                                  "Trabajo Social" = "5")) |>  # agrega todos los códigos
  count(departamento_ir, adjudicado) |>
  ggplot(aes(x = departamento_ir, y = n, fill = adjudicado)) +
  geom_col(position = "stack") +
  geom_text(aes(label = n), 
            position = position_stack(vjust = 0.5), size = 6) +
  scale_fill_manual(values = c("Adjudicado" = "#003366", "No adjudicado" = "#73726c")) +
  labs(x = NULL, y = "N° proyectos", fill = NULL) +
  coord_flip() +
  theme_minimal() +
  theme(axis.text.y = element_text(size = 18),
        legend.text = element_text(size=15))
```
## Evolución Temporal (2017-2026)

```{r}


df_plot_wide <- proyectos_anon %>%
  filter(anio_concurso >= 2017 & anio_concurso <= 2026 & 
         instrumento == "Regular" & 
         investigador_responsable != "Externo") %>%
  group_by(anio_concurso) %>%
  summarise(
    postulados  = n(),
    adjudicados = sum(adjudicado, na.rm = TRUE),
    .groups = "drop"
  ) %>%
  mutate(tasa = adjudicados / postulados)

plotly::plot_ly() %>%
  plotly::add_trace(
    data = df_plot_wide,
    x = ~anio_concurso, y = ~postulados,
    type = "scatter", mode = "lines+markers",
    name = "Postulados",
    hovertemplate = "<b>Año:</b> %{x}<br><b>Postulados:</b> %{y}<extra></extra>"
  ) %>%
  plotly::add_trace(
    data = df_plot_wide,
    x = ~anio_concurso, y = ~adjudicados,
    type = "scatter", mode = "lines+markers",
    name = "Adjudicados",
    hovertemplate = "<b>Año:</b> %{x}<br><b>Adjudicados:</b> %{y}<extra></extra>"
  ) %>%
  plotly::add_trace(
    data = df_plot_wide,
    x = ~anio_concurso, y = ~tasa,
    type = "scatter", mode = "lines+markers",
    name = "Tasa de adjudicación",
    yaxis = "y2",
    line = list(dash = "dash"),
    hovertemplate = "<b>Año:</b> %{x}<br><b>Tasa:</b> %{y:.1%}<extra></extra>"
  ) %>%
  plotly::layout(
    xaxis = list(title = "Año de concurso", dtick = 1),
    yaxis = list(title = "Número de proyectos", rangemode = "tozero"),
    yaxis2 = list(
      title = "Tasa de adjudicación",
      overlaying = "y",
      side = "right",
      rangemode = "tozero",
      tickformat = ".0%"
    ),
    legend = list(title = list(text = "Serie")),
    margin = list(l = 60, r = 60, t = 80, b = 50)
  )

```

## Ajuste por media móvil (4 años)

```{r}
df_plot_wide <- df_plot_wide %>%
  dplyr::arrange(anio_concurso) %>%
  dplyr::mutate(
    mm4_adjudicados = zoo::rollmean(adjudicados, k = 4, fill = NA, align = "right"),
    mm4_postulados  = zoo::rollmean(postulados,  k = 4, fill = NA, align = "right")
  )

plotly::plot_ly() %>%
  plotly::add_trace(
    data = df_plot_wide,
    x = ~anio_concurso, y = ~postulados,
    type = "scatter", mode = "lines+markers",
    name = "Postulados",
    line = list(color = "#1f77b4"),
    marker = list(color = "#1f77b4"),
    hovertemplate = "<b>Año:</b> %{x}<br><b>Postulados:</b> %{y}<extra></extra>"
  ) %>%
  plotly::add_trace(
    data = df_plot_wide,
    x = ~anio_concurso, y = ~mm4_postulados,
    type = "scatter", mode = "lines",
    name = "MM4 Postulados",
    line = list(color = "#1f77b4", dash = "dot", width = 2),
    hovertemplate = "<b>Año:</b> %{x}<br><b>MM4:</b> %{y:.1f}<extra></extra>"
  ) %>%
  plotly::add_trace(
    data = df_plot_wide,
    x = ~anio_concurso, y = ~adjudicados,
    type = "scatter", mode = "lines+markers",
    name = "Adjudicados",
    line = list(color = "#ff7f0e"),
    marker = list(color = "#ff7f0e"),
    hovertemplate = "<b>Año:</b> %{x}<br><b>Adjudicados:</b> %{y}<extra></extra>"
  ) %>%
  plotly::add_trace(
    data = df_plot_wide,
    x = ~anio_concurso, y = ~mm4_adjudicados,
    type = "scatter", mode = "lines",
    name = "MM4 Adjudicados",
    line = list(color = "#ff7f0e", dash = "dot", width = 2),
    hovertemplate = "<b>Año:</b> %{x}<br><b>MM4:</b> %{y:.1f}<extra></extra>"
  ) %>%
  plotly::layout(
    xaxis = list(title = "Año de concurso", dtick = 1),
    yaxis = list(title = "Número de proyectos", rangemode = "tozero"),
    legend = list(title = list(text = "Serie")),
    margin = list(l = 60, r = 40, t = 60, b = 50)
  )
```


## Fondecyt Regular en ejecución 2026

27 proyectos Fondecyt estarán en ejecución durante el 2026*

```{r}



df_treemap <- proyectos_anon |> 
  mutate(
    en_ejecucion = ifelse(anio_concurso == 2026 & adjudicado == 1, 1, en_ejecucion),
    # Convertimos la variable haven_labelled a factor usando sus etiquetas:
    departamento_ir = haven::as_factor(departamento_ir) 
  ) |>
  filter(instrumento == "Regular" & en_ejecucion == 1 & investigador_responsable != "Externo",
         anio_concurso > 2022,
         fecha_termino != as.yearmon("2026-03")) |>
  group_by(departamento_ir) |>
  summarise(n = n(), .groups = "drop")

ggplot(df_treemap, aes(area = n, fill = departamento_ir, 
                       label = paste0(departamento_ir, "\n", n))) +
  geom_treemap() +
  geom_treemap_text(
    colour = "white", place = "centre", reflow = TRUE, size = 16
  ) +
  scale_fill_brewer(palette = "Dark2", name = "Departamento") +
  theme_minimal() +
  theme(legend.position = "none")
```


