---
title: "borrador"
format:
  revealjs: 
     theme: simple
editor: visual
---

## Contenidos

1.  Gestión de Información
2.  Seguimiento a académicos sin proyectos de investigación
3.  Proyectos Asociativos
4.  Balance Fondecyt

# Gestión de Información

## Situación Actual

-   SEPA-VID es el principal repositorio institucional de datos de investigación. Sin embargo, Para hacer uso estratégico de esta información se requiere:

    -   Dedicar tiempo al procesamiento de la base de datos
    -   Cruzarla con otras bases para recoger variables de interés (caracterización de los académicos, palabras claves, presupuesto, colaboraciones, internacionalización).

## Propuesta

**Desarrollar un sistema local e integrado de gestión y visualización de información científica** que permitea consolidar, actualizar y utilizar estratégicamente los datos de proyectos de investigación en FACSO.

**Productos propuestos**

1.  **Base de datos integrada de proyectos de investigación** adjudicados y postulados. Debe contar tanto con información de los académicos (departamento, género, jerarquía) como de los proyectos (concurso, monto adjudicado, Investigador Responsable, palabras claves)

------------------------------------------------------------------------

**Productos propuestos**

2.  **Base de datos auxiliares**: Enfocadas en identificar redes de colaboración externa

3.  **Visualización**: Dashboards con información sintética de los principales indicadores relacionados a la investigación en la Facultad.

4.  **Reportes**: Informes con acceso diferenciado a información agregada e individual

5.  **Documentación**: Libros de códigos, manuales de uso y reportes técnicos

## Seguimiento a académicos sin proyectos de investigación

-   Este nuevo sistema de gestión busca identificar no solo proyecto adjudicados, sino también proyectos presentado que no lograron la adjudicación.

-   Esto permitirá identificar claramente a los académicos y perfiles de académicos que no se están adjudicando proyectos individuales o colectivos y proponer líneas de acción específicas.

------------------------------------------------------------------------

-   Además, permitirá identificar la adjudicación de proyectos en relación a las trayectorias académicas, permitiendo distinguir:
    -   Académicos que postulan y no se adjudican proyectos
    -   Académicos que dejaron postular - Factores asociados a estas trayectorias (por ejemplo: edad, jerarquizaciones)
-   Desde ahí, será posible establecer líneas de acción tales como:
    -   Nuevos Fondos de incentivo
    -   Asesorías específicas

# Asociatividad

## Resultados FOAS 2023-2025

| Año  | Propuestas Seleccionadas | Postulaciones | Pasan a Entrevista | Adjudicados  |
|---------------|---------------|---------------|---------------|---------------|
| 2023 | 6                        | 5             | 2                  | 1            |
| 2024 | 6                        | 4             | 1                  | Por anunciar |
| 2025 | 7                        | 6             | Por anunciar       | Por anunciar |

## Proyectos Presentados por Concurso

```{r}
library(readxl)
library(tidyverse)
library(janitor)
foas <- read_excel("../equipo-directivo/input/historico-foas.xlsx") |> clean_names()

foas |> group_by(concurso) %>% summarise(proyectos= n()) |> 
  arrange(desc(proyectos)) |> 
  mutate(concurso = factor(concurso, levels = concurso)) |>
  ggplot(aes(x = concurso, y = proyectos)) +
  geom_col(fill = "steelblue") +
  geom_text(aes(label = proyectos), vjust = -0.3, size = 4) +
  labs(,
       x = "Concurso", y = "Cantidad de proyectos") +
  theme_minimal() +
  theme(axis.text.x = element_text(angle = 45, hjust = 1))

```
## Proyectos Presentados por Departamento

```{r}
foas |> group_by(afiliacion) %>% summarise(proyectos= n()) |> 
  arrange(desc(proyectos)) |> 
  mutate(afiliacion = factor(afiliacion, levels = afiliacion)) |>
  ggplot(aes(x = afiliacion, y = proyectos)) +
  geom_col(fill = "steelblue") +
  geom_text(aes(label = proyectos), vjust = -0.3, size = 4) +
  labs(,
       x = "Departamentos", y = "Cantidad de proyectos") +
  theme_minimal() +
  theme(axis.text.x = element_text(angle = 45, hjust = 1))
```

