---
title: "borrador"
format:
  revealjs: 
     theme: simple
editor: visual
---

## Contenidos

1.  Balance Postulaciones Fondecyt 2026
2.  Proyectos Asociativos
3.  Gestión de Información
4.  Seguimiento a académicos sin proyectos de investigación
5.  Incorporación de estudiantes de pregrado en investigación

# 1.  Balance Postulaciones Fondecyt 2026

## Apoyos DIP para Postulaciones Fondecyt

- Se realizaron **talleres de postulación** a Fondecyt Regular y Fondecyt Iniciación, con investigadores que adjudicaron proyectos recientemente. 
- Se actualizó la **Calculadora de Puntaje por Productividad** Fondecyt Regular. Este año se incluyeron también los grupos de estudio Artes y arquitectura,	Historia y Geografía y Urbanismo.
- Se gestionaron **seis revisiones por pares** para Fondecyt Regular, con presupuesto PEEI 2025-2026.

---

### Postdoctorado: Postulantes patrocinados por Departamento

| Departamento Patrocinante | Postdoc 2025 | Postdoc 2026 |
| ------------------------- | ------------ | ------------ |
| Antropología              | 1            | 2            |
| Educación                 | 1            | 1            |
| Psicología                | 3            | 4            |
| Sociología                | 1            | 2            |
| Trabajo Social            | 1            | 0            |
| **Total**                 | **7**        | **9**        |

---

### Iniciación: Postulaciones por Departamento


| Departamento            | Iniciación 2025 | Iniciación 2026 |
| ----------------------- | --------------- | --------------- |
| Antropología            | 1               | 2               |
| Educación               | 0               | 0               |
| Psicología              | 9               | 2               |
| Sociología              | 3               | 0               |
| Trabajo Social          | 5               | 3               |
| Investigadores Externos | 2               | 5               |
| **Total**               | **20**          | **12**          |

---

### Regular: Total de Postulaciones

La Facultad aumentó el número de postulaciones con respecto al año anterior.

| Tipo de Investigador     | Concurso 2025 | Concurso 2026 | Aumento |
| ------------------------ | ------------- | ------------- | ------- |
| Coinvestigador           | 44            | 49            | 11,4%   | 
| Investigador responsable | 24            | 27            | 12,5%   |

---

### Regular: IRs por Departamento

Solamente los departamentos de Antropología y Sociología disminuyeron sus postulaciones.

| Departamento   | Concurso 2025 | Concurso 2026 |
| -------------- | ------------- | ------------- |
| Psicología     | 6             | 6             |
| Antropología   | 7             | 3             |
| Educación      | 3             | 7             |
| Sociología     | 5             | 3             |
| Trabajo Social | 3             | 8             |

::: {.footer}
**Nota:** Tres de los investigadores que postularon con patrocinio del Departamento de Educación no son parte del claustro departamental.
:::

# 2. Asociatividad

## Resultados FOAS 2023-2025

| Año  | Propuestas Seleccionadas | Postulaciones | Pasan a Entrevista | Adjudicados  |
|---------------|---------------|---------------|---------------|---------------|
| 2023 | 6                        | 5             | 2                  | 1            |
| 2024 | 6                        | 4             | 1                  | Por anunciar |
| 2025 | 7                        | 6             | Por anunciar       | Por anunciar |

## Proyectos Presentados por Concurso

```{r}
library(readxl)
library(tidyverse)
library(janitor)
foas <- read_excel("../equipo-directivo/input/historico-foas.xlsx") |> clean_names()

foas |> group_by(concurso) %>% summarise(proyectos= n()) |> 
  arrange(desc(proyectos)) |> 
  mutate(concurso = factor(concurso, levels = concurso)) |>
  ggplot(aes(x = concurso, y = proyectos)) +
  geom_col(fill = "steelblue") +
  geom_text(aes(label = proyectos), vjust = -0.3, size = 4) +
  labs(,
       x = "Concurso", y = "Cantidad de proyectos") +
  theme_minimal() +
  theme(axis.text.x = element_text(angle = 45, hjust = 1))

```

## Proyectos Presentados por Departamento

```{r}
foas |> group_by(afiliacion) %>% summarise(proyectos= n()) |> 
  arrange(desc(proyectos)) |> 
  mutate(afiliacion = factor(afiliacion, levels = afiliacion)) |>
  ggplot(aes(x = afiliacion, y = proyectos)) +
  geom_col(fill = "steelblue") +
  geom_text(aes(label = proyectos), vjust = -0.3, size = 4) +
  labs(,
       x = "Departamentos", y = "Cantidad de proyectos") +
  theme_minimal() +
  theme(axis.text.x = element_text(angle = 45, hjust = 1))
```



# 3. Gestión de Información

## Situación Actual

-   SEPA-VID es el principal repositorio institucional de datos de investigación. Sin embargo, Para hacer uso estratégico de esta información se requiere:

    -   Dedicar tiempo al procesamiento de la base de datos
    -   Cruzarla con otras bases para recoger variables de interés (caracterización de los académicos, palabras claves, presupuesto, colaboraciones, internacionalización).

## Propuesta

**Desarrollar un sistema local e integrado de gestión y visualización de información científica** que permitea consolidar, actualizar y utilizar estratégicamente los datos de proyectos de investigación en FACSO.

**Productos propuestos**

1.  **Base de datos integrada de proyectos de investigación** adjudicados y postulados. Debe contar tanto con información de los académicos (departamento, género, jerarquía) como de los proyectos (concurso, monto adjudicado, Investigador Responsable, palabras claves)

------------------------------------------------------------------------

**Productos propuestos**

2.  **Base de datos auxiliares**: Enfocadas en identificar redes de colaboración externa

3.  **Visualización**: Dashboards con información sintética de los principales indicadores relacionados a la investigación en la Facultad.

4.  **Reportes**: Informes con acceso diferenciado a información agregada e individual

5.  **Documentación**: Libros de códigos, manuales de uso y reportes técnicos

## Seguimiento a académicos sin proyectos de investigación

-   Este nuevo sistema de gestión busca identificar no solo proyecto adjudicados, sino también proyectos presentado que no lograron la adjudicación.

-   Esto permitirá identificar claramente a los académicos y perfiles de académicos que no se están adjudicando proyectos individuales o colectivos y proponer líneas de acción específicas.

------------------------------------------------------------------------

-   Además, permitirá identificar la adjudicación de proyectos en relación a las trayectorias académicas, permitiendo distinguir:
    -   Académicos que postulan y no se adjudican proyectos
    -   Académicos que dejaron postular - Factores asociados a estas trayectorias (por ejemplo: edad, jerarquizaciones)
-   Desde ahí, será posible establecer líneas de acción tales como:
    -   Nuevos Fondos de incentivo
    -   Asesorías específicas


# 5. Incorporación de estudiantes de pregrado en investigación

## Contexto

- **Política de Investigación, Creación Artística e Innovación (2022)** releva la integración de la investigación, creación artística e innovación con la formación como uno de sus ejes transversales.

## Objetivo declarado en la Política ICAI

"Impulsar la incorporación sistemática de estudiantes de pregrado y postgrado como parte de los proyectos de investigación, creación artística e innovación que son financiados con recursos internos de nivel central y de las unidades académicas, que permita el fortalecimiento de líneas y la proyección de equipos de investigación, creación artística e innovación." p.34

## Objetivo del estudio

Proponer un **modelo institucional** que fortalezca y articule la incorporación de estudiantes de pregrado en procesos de investigación, con foco en:

- la equidad en el acceso a estas oportunidades,
- la contribución formativa para las/os estudiantes,
- y la relevancia de su participación para el quehacer académico de la Facultad.

## Objetivo del estudio

Para ello, se requiere un **estudio diagnóstico** que identifique:

- qué tipos de experiencias investigativas existen,
- quiénes acceden a ellas (y quiénes no),
- qué barreras y facilitadores existen,
- cómo se valoran dichas experiencias por parte de actores clave,
- y qué buenas prácticas internas o externas podrían inspirar un modelo formalizado.

## Diseño metodológico

1. Sistematización de experiencias vigentes  
2. Entrevistas y grupos focales
3. Análisis comparado de buenas prácticas


## Fase 1: Sistematización de experiencias

- Revisión documental:
  - Proyectos individuales 2023–2024
  - Iniciativas asociativas (centros, núcleos, programas)

- **Cuestionario a investigadores/as responsables**, para indagar:
  - presencia de estudiantes en sus equipos,
  - formas de incorporación.

## Fase 1.2: Encuesta de Acreditación

- Revisión de ítems aplicados en el marco de la Acreditación Institucional 2025

- Análisis de:
  - prevalencia de participación,
  - diferencias por carrera o cohorte,
  - percepción del valor formativo.

## Fase 2: Entrevistas y grupos focales

Entrevistas:

- A estudiantes con experiencia en investigación
- A actores institucionales relevantes

Grupos focales:

- A académicos/as que integran estudiantes en investigación

## Fase 3: Análisis comparado de buenas prácticas

Nacionales:

- Pontificia Universidad Católica de Chile
- Universidad Adolfo Ibáñez
- Universidad Diego Portales
- Universidad Alberto Hurtado
- Universidad de Chile (Medicina, Gobierno y Filosofía)

## Fase 3: Análisis comparado de buenas prácticas

Internacionales:

- UC Berkeley:	Undergraduate Research Apprentice Program (URAP)
- Stanford University:	On & Off-campus Learning Opportunities
- London School of Economics:	Undergraduate Research Fellowships (URF)
- ¿Otras?

## Resultados esperados

- Caracterización de las prácticas actuales  
- Identificación de barreras y facilitadores  
- Recomendaciones para un modelo institucional:
  - criterios,
  - mecanismos,
  - apoyos



